臺灣臺南地方法院刑事判決
111年度金訴字第224號
公  訴  人  臺灣臺南地方檢察署檢察官
被      告  紀廷威


上列被告因詐欺等案件，經檢察官提起公訴（110年度偵緝字第1
077號、第1078號），本院判決如下：
    主  文
丙○○犯如附表一所示之罪，各處如附表一所示之刑，應執行有期
徒刑壹年伍月；未扣案之犯罪所得新臺幣肆仟元沒收，如全部或
一部不能沒收或不宜執行沒收時，追徵其價額。
    事  實
一、丙○○可預見將金融帳戶提供他人匯款使用，可能供他人作為
    遂行詐欺取財犯罪之工具，亦可預見代他人提領轉匯其他金
    融帳戶之行為，即係擔任俗稱「車手」之角色收取詐欺所得
    贓款之手法，仍與真實姓名年籍不詳而自稱「夏小姐」之詐
    騙集團成員及其所屬之詐騙集團成員（無證據足認為未成年
    人或兒童）共同基於意圖為自己不法所有，以及掩飾或隱匿
    詐欺犯罪所得之來源、去向之洗錢之犯意聯絡，由丙○○於民
    國110年3月1日至同年4月8日14時17分之期間內之某時，提
    供其所申設之玉山商業銀行0000000000000號帳戶（下稱本
    件玉山銀行帳戶）及中華郵政股份有限公司臺南地方法院郵
    局00000000000000號帳戶（下稱本件郵局帳戶）之帳戶資訊
    予「夏小姐」，「夏小姐」所屬之詐騙集團成員本再以附表
    一所示之方式，詐騙附表一所示之受騙者，使渠等陷於錯誤
    ，依指示於附表一所示之時間，將附表一所示之金額匯至附
    表一所示之帳戶，丙○○再依指示而經由附表一編號1「洗錢
    欄」所示方式，從附表一編號1「洗錢欄」所示款項拿取新
    臺幣（下同）4千元為酬勞，而將餘款交予上開詐騙集團安
    排取款之成員，藉此層層轉交方式隱匿附表一編號1所示詐
    欺犯罪所得贓款之去向，然就附表一編號2、3所示詐欺犯罪
    所得贓款，於尚未提領轉交詐騙集團之前，即遭警循線查獲
    ，贓款仍存於本件郵局帳戶而未洗錢得手。
二、案經甲○○、戊○○訴由臺南市政府警察局第四分局、新竹市警
    察局第一分局報請臺灣臺南地方檢察署檢察官偵查起訴。
    理  由
一、本件係經被告丙○○於準備程序為有罪之表示，而經本院合議
    庭裁定由受命法官獨任以簡式審判程序加以審理，依刑事訴
    訟法第273條之2、第159條第2項規定，不適用傳聞法則有關
    限制證據能力之相關規定，合先敘明。
二、訊據被告對於上揭事實均坦承不諱，核與告訴人甲○○、戊○○
    及被害人丁○○於司法警察調查中之陳述情節相符，並有附表
    二所示之非供述證據可稽，事證明確，被告犯行洵堪認定。
三、論罪科刑部分：
  ㈠按加重詐欺罪係侵害個人財產法益之犯罪，其罪數計算，以
    被害人數、被害次數之多寡，決定其犯罪之罪數；次按想像
    競合犯之處斷刑，本質上係「刑之合併」，其所謂從一重處
    斷，乃將想像競合犯組成之評價上數罪，合併為科刑一罪，
    其所對應之刑罰，亦合併其評價上數罪之數法定刑，而為一
    個處斷刑。易言之，想像競合犯侵害數法益者皆成立犯罪，
    論罪時必須輕、重罪併舉論述，同時宣告所犯各罪名，包括
    各罪有無加重、減免其刑之情形，亦應說明論列，量刑時併
    衡酌輕罪部分量刑事由，評價始為充足，然後依刑法第55條
    前段規定「從一重處斷」，非謂對於其餘各罪可置而不論，
    因此，法院決定處斷刑時，雖以其中最重罪名之法定刑，做
    為裁量之準據，惟於裁量其輕重時，仍應將輕罪合併評價在
    內（最高法院108年度台上字第4405、4408號判決意旨參照
    ）。
　㈡核被告就附表一編號1所為，係犯刑法第339條之4第1項第2款
    之三人以上犯詐欺取財罪及洗錢防治法第2條第2款、第14條
    第1項之洗錢罪；就附表一編號2所為，係犯刑法第339條之4
    第1項第2款之三人以上犯詐欺取財罪及洗錢防治法第2條第2
    款、第14條第1項、第2項之洗錢未遂罪；就附表一編號3所
    為，係犯刑法第339條之4第1項第1款、第2款之三人以上共
    同冒用公務員名義犯詐欺取財罪及洗錢防治法第2條第2款、
    第14條第1項、第2項之洗錢未遂罪。被告與「夏小姐」及其
    所屬之詐騙集團成員間就上開犯行，有犯意之聯絡及行為之
    分擔，為共同正犯。
　㈢被告就所犯洗錢防治法第2條第2款、第14條第1項、第2項之
    洗錢罪、洗錢未遂罪，於偵查及審理中均為自白，依洗錢防
    制法第16條第2項規定，均減輕其刑；被告係各本於同一犯
    罪決意及計畫而各進行附表一所示犯行，犯罪目的各自單一
    而各自具有局部同一性，均屬一行為觸犯數罪名之想像競合
    犯，應依刑法第55條前段之規定，各均從重就附表一編號1
    、2所示犯行論以三人以上共同犯詐欺取財罪，就附表一編
    號3所示犯行論以三人以上共同冒用公務員名義犯詐欺取財
    罪。被告上開所為，犯意各別、行為互異，應分論併罰。
　㈣爰審酌被告擔任受指示收取詐騙款項轉交詐騙集團之任務，
    使詐欺集團坐領不法利益，並因而製造金流斷點，掩飾、隱
    匿詐欺犯罪所得之本質及去向，造成附表一所示之告訴人及
    被害人受到財產損害，並助長詐騙歪風、影響社會正常交易
    往來之互信基礎及增加追緝犯罪之困難，然念及被告尚知坦
    承犯行認錯，未無端耗費司法資源，犯後態度尚非惡劣，且
    無犯罪前科，有臺灣高等法院被告前案紀錄表1份可稽，素
    行尚非欠佳，並考量告訴人、被害人受詐騙之金額，再斟酌
    被告於本件犯行中，係擔任受其他詐騙集團核心成員指揮取
    款再予轉交之角色，並非詐騙集團居於核心決策地位之首腦
    或核心人物，又附表一編號2、3所示之存於本件郵局帳戶而
    尚未提領轉交之詐騙贓款，固於110年6月7日執行警示提款
    而分別返還附表一編號2、3所示之告訴人戊○○、被害人丁○○
    （見審卷第121頁之中華郵政股份有限公司臺南郵局111年6
    月8日南營字第1111800304號函1份可參），惟未對附表一編
    號1所示之告訴人甲○○為實質補償（被告及告訴人甲○○雖均
    稱願為調解，並經本院安排於111年5月30日10時於本院進行
    調解，本院並於111年5月30日9時1分、9時27分以電話聯絡
    被告提醒，均為語音留言，復於同日9時3分、9時8分、9時1
    8分、9時25分、9時33分、9時51分、9時52分以電話電話聯
    絡被告之母，均無人接聽，且被告亦未於111年5月30日到院
    調解，見審卷第77頁之111年4月27日審判筆錄、第103頁之
    本院111年5月30日公務電話紀錄、第109頁之本院調解案件
    進行單），復兼衡被告自述係高中肄業、從事綁鐵工人而無
    人須行扶養之智識程度及家庭生活經濟狀況等一切情狀，分
    別量處如主文所示之刑，並定其應執行刑。
　㈤沒收部分：
　⑴共同犯罪行為人彼此間之組織分工及不法所得均未必相同，
    犯罪所得之分配亦可能懸殊相異，其分配較少甚或未受分配
    之人，如仍應就全部犯罪所得負連帶沒收之責，超過其個人
    所得之剝奪，無異代替其他犯罪參與者承擔刑罰，顯失公平
    ，是共犯連帶沒收與罪刑相當原則間實齟齬有悖，故就共同
    正犯間犯罪所得之沒收，應就各人分得之數為之，亦即沒收
    或追徵應就各人所實際分得者為之（最高法院104年第13次
    及第14次刑庭會議決議㈠意旨參照）；又洗錢防制法第18條
    規定：「（第1項）犯第14條之罪，其所移轉、變更、掩飾
    、隱匿、收受、取得、持有、使用之財物或財產上利益，沒
    收之；犯第15條之罪，其所收受、持有、使用之財物或財產
    上利益，亦同。（第2項）以集團性或常習性方式犯第14條
    或第15條之罪，有事實足以證明行為人所得支配之前項規定
    以外之財物或財產上利益，係取自其他違法行為所得者，沒
    收之」，係對洗錢之標的之財物或財產上利益所為之沒收規
    定（立法理由參照），惟該規定並未明文「不問屬於犯罪行
    為人與否均沒收」，仍應以屬於被告所有者為限，始予沒收
    。被告實行本件犯行而獲得之報酬4千元，係未扣案之犯罪
    所得，依刑法第38條之1第1項前段、第3項規定宣告沒收，
    如全部或一部不能沒收或不宜執行沒收，追徵其價額。
　⑵附表一編號1所指之詐騙款項，被告並未管領所有，而上開取
    得之報酬，亦非洗錢防制法第14條之洗錢標的之財物或財產
    上利益，故無同法第18條第1項規定之適用；又附表一編號2
    、3所示之詐騙贓款，業分別提領返還附表一編號2、3所示
    之告訴人戊○○、被害人丁○○，無庸再併予宣告沒收，附此敘
    明。
據上論斷，應依刑事訴訟法第273條之1第1項、第299條第1項前
段，洗錢防治法第2條第2款、第14條第1項、第2項、第16條第2
項，刑法第11條前段、第28條、第339條之4第1項第1款、第2款
、第55條、第51條第5款、第38條之1第1項前段、第3項，刑法施
行法第1條之1，判決如主文。
本案經檢察官檢察官乙○○到庭執行職務。
中　　華　　民　　國　　111 　年　　6 　　月　　17　　日
                  刑事第十三庭  法　官  陳威龍
以上正本證明與原本無異。
如不服本判決應於收受本判決後20日內向本院提出上訴書狀，並
應敘述具體理由。其未敘述上訴理由者，應於上訴期間屆滿後20
日內向本院補提理由書狀（均須按他造當事人之人數附繕本）「
切勿逕送上級法院」。 
　　　　　　　　　　　　　　　　書記官  楊琄琄
中　　華　　民　　國　　111 　年　　6 　　月　　17　　日
附錄論罪科刑法條：
洗錢防制法第14條第1項、第2項：
有第二條各款所列洗錢行為者，處7年以下有期徒刑，併科新臺
幣5百萬元以下罰金。
前項之未遂犯罰之。

刑法第339條之4第1項第1款、第2款：
犯第339條詐欺罪而有下列情形之一者，處1年以上7年以下有期
徒刑，得併科1百萬元以下罰金：
一、冒用政府機關或公務員名義犯之。
二、三人以上共同犯之。　　
　　
附表一：  
編 號 受騙者   詐騙時間    詐騙手法  匯款時間   金 額 （新臺幣） 匯入帳戶  所犯罪名及刑責 1 告訴人 甲○○ 110年4月8日14時17分許 假冒親友，佯以急需用錢欲商借款項為由要求匯款 110年4月9日10時25分許 180,000 本件玉山銀行帳戶  丙○○三人以上共同犯詐欺取財罪，處有期徒刑壹年參月。 2 告訴人 戊○○ 110年4月14日17時53分許 假冒親友，佯以欲商借款項為由要求匯款 110年4月15日15時許 150,000 本件郵局帳戶  丙○○三人以上共同犯詐欺取財罪，處有期徒刑壹年。 3 被害人 丁○○ 110年4月15日11時30分許 假冒健保局人員、政府檢警公務員，佯以健保卡遭盜用及調查案件需要為由，要求依指示操作 110年4月15日14時8分許 130,000 本件郵局帳戶  丙○○三人以上共同冒用公務員名義犯詐欺取財罪，處有期徒刑壹年。 

附表二：非供述證據
甲○○提供之新臺幣匯出匯款申請單翻拍照片【警卷第27頁】
丁○○提供郵政跨行匯款申請書【警卷第55頁】
玉山銀行提供之本件玉山銀行帳戶之客戶開戶資料、交易明細表
【警卷第69至71頁】
郵局提供之本件郵局帳戶之開戶資料、交易明細表【警卷第73至
75頁(同偵卷第23頁)】
戊○○提供之永豐銀行收執聯影本【偵卷第27頁】